臺灣嘉義地方法院民事裁定            100年度家聲字第166號
聲  請  人  王淑慧
關  係  人  邱鴻
關  係  人  邱鴻文
關  係  人  邱瑞木
關  係  人  邱光顯
上列當事人間聲請選任特別代理人事件，本院裁定如下：
    主  文
選任邱瑞木（民國○○年○○月○○日生，身分證統一編號：Ｚ0000000
00號）為未成年人邱鴻（民國○○年○○月○○日生，身分證統一編
號：Ｚ000000000號）於辦理被繼承人邱永錫之遺產繼承、處分及
協議分割登記等事項而與法定代理人王淑慧之利益相反時之特別
代理人。
選任邱光顯（民國○○年○○月○○日生，身分證統一編號：Ｚ0000000
00號）為未成年人邱鴻文（民國○○年○○月○○日生，身分證統一編
號：Ｚ000000000號）於辦理被繼承人邱永錫之遺產繼承、處分及
協議分割登記等事項而與法定代理人王淑慧之利益相反時之特別
代理人。
聲請程序費用由聲請人負擔。
    理  由
一、本件聲請意旨略以：聲請人係未成年人邱鴻、邱鴻文之母
    親，因未成年人邱鴻、邱鴻文之父親邱永錫於民國100 年
    09月08日死亡，死亡時遺有財產，因名下遺產需辦理協議遺
    產分割，而於辦理相關事宜時，聲請人與未成年人邱鴻、
    邱鴻文之利益相反，依法不得代理。為此，爰依民法第1086
    條第2 項規定，聲請為未成年人邱鴻選任祖父邱瑞木為其
    特別代理人，及為未成年人邱鴻文選任大伯邱光顯為其特別
    代理人，以利日後代為處理事務等語。
二、按民法第106 條規定：「代理人非經本人之許諾，不得為本
    人與自己之法律行為，亦不得既為第三人之代理人，而為本
    人與第三人之法律行為。但其法律行為，係專履行債務者，
    不在此限。」；次按，民法第1086條第1 項規定：「父母為
    其未成年子女之法定代理人。」、第1089條第1 項規定：「
    對於未成年子女之權利義務，除法律另有規定外，由父母共
    同行使或負擔之。父母之一方不能行使權利時，由他方行使
    之。父母不能共同負擔義務時，由有能力者負擔之。」；又
    按，父母之行為與未成年子女之利益相反，依法不得代理時
    ，法院得依父母、未成年子女、主管機關、社會福利機構或
    其他利害關係人之聲請或依職權，為子女選任特別代理人，
    民法第1086條第2 項亦定有明文。
三、經查，聲請人前揭主張，業據聲請人提出聲請人王淑慧及未
    成年人邱鴻、邱鴻文與被繼承人邱永錫、關係人邱瑞木及
    邱光顯之戶籍謄本資料為證，核與聲請人前揭之所述相符，
    堪認屬實。本院審酌關係人邱瑞木係未成年人邱鴻之祖父
    ，另關係人邱光顯係未成年人邱鴻文之伯父，亦無不適或不
    宜擔任未成年人代理人之原因，堪認於辦理被繼承人邱永錫
    之遺產繼承、處分及協議分割登記等事項，而與法定代理人
    王淑慧之利益相反時，由邱瑞木擔任未成年人邱鴻之特別
    代理人及由邱光顯擔任未成年人邱鴻文之特別代理人，對於
    未成年人邱鴻、邱鴻文之權益，應均可善盡保護之責任。
    因此，本件之聲請，屬有理由，應予准許。
四、依非訟事件法第21條第1 項、第24條第1 項，裁定如主文。
中    華    民    國    100    年    12    月    14   日
                  家事庭法  官  呂仲玉
以上正本係照原本作成。
如不服本裁定，應於送達後10日內向本院提出抗告狀，並繳納抗
告費新台幣1,000 元。
中    華    民    國    100    年    12    月    14   日
                        書記官  駱大勝